【裁判字號】    97,親,98
【裁判日期】    971231
【裁判案由】    確認親子關係存在
【裁判全文】
臺灣高雄地方法院民事判決                97年度親字第98號
原      告  丙○○
被      告  甲○○○
            戊○○
                      10號
            丁○○
                      號
上列當事人間請求確認親子關係存在事件，本院於民國97年12月
18日言詞辯論終結，判決如下：
    主  文
確認原告與被告甲○○○間之親子關係不存在。
確認原告與被告戊○○、丁○○之母親岩清月間之親子關係存在
。
訴訟費用由被告負擔。
    事實及理由
一、原告主張：原告於民國67年12月29日出生，親生父親為乙○○、母親為岩清月（即被告戊○○、丁○○之母親，已於97
    年5 月22日死亡），惟因乙○○及岩清月當時並無婚姻關係
    ，為避免原告無法申報戶口，乙○○及岩清月竟於申報原告
    之出生登記時，填載原告之生母為被告甲○○○，致原告之
    戶籍資料現登記之母親為被告甲○○○。惟原告與被告甲○○○間並無親子血緣關係，原告實乃岩清月之子，是原告現
    事實上血緣關係既與法律上之親子關係名實不符，自有提起
    本件確認親子關係不存在及存在訴訟之利益及必要，爰依法
    提起本件確認之訴等語，並聲明如主文第1 、2 項所示。
二、被告則以：伊均同意原告之請求等語。
三、按確認法律關係之訴，非原告有即受確認判決之法律上利益
    者，不得提起之；確認證書真偽或為法律關係基礎事實存否
    之訴，亦同。前項確認法律關係基礎事實之存否之訴，以原
    告不能提起他訴訟者為限，民事訴訟法第247 條第1 、2 項
    定有明文。查實務上對於親子間之身分關係能否據以提起確
    認之訴，原頗有爭議，並為保持身分關係之安定性而多採保
    留之態度，然現今社會醫學科技發達，父母子女之血緣關係
    ，均可經由醫學科技之鑑定，確定其親子血緣關係，而民事
    訴訟法第247 條於修正時，已擴大其適用之範圍，即法律關
    係基礎事實存否亦得提起確認之訴，則就現今醫學科技足以
    鑑定親子間之血緣關係、身分關係確定之重要性及上開民事
    訴訟法第247 條擴大確認之訴適用範圍之立法意旨以觀，應
    有准許確認親子關係存否之訴之必要，以解決任何不明之親
    子關係，除杜爭議外，亦維持家庭間之信賴與和諧。
四、經查：
  (一)本件原告提起確認親子關係之訴，此血緣關係之存否，乃親
    子關係之重要基礎事實，原告主張其非被告甲○○○之子，
    惟原告因現登記為被告甲○○○之子，致原告之身分不明確
    ，是原告私法上之地位有不安之危險，自有即受確認判決之
    利益。從而，原告提起本件確認親子關係存否之訴，依上揭
    民事訴訟法第247 條規定，於程序上尚無不合。
  (二)又原告主張其戶籍資料現登記之母親為被告甲○○○，惟原
    告與被告甲○○○間並無親子血緣關係，原告實乃岩清月之
    子等情，業據原告提出高雄長庚紀念醫院親子鑑定報告、成
    大醫院婦產部優生保健科血緣鑑定報告書、戶籍謄本（見本
    院卷第8 、14、26頁）各1 份為證，且為被告所不爭執，而
    上揭高雄長庚紀念醫院親子鑑定報告結論欄記載：「(1)不能
    排除岩清月與丙○○之親子關係。(2)親子關係指數（CPI）
    為：48751.39250 ，亦即" 岩清月是丙○○的親生母親" 這
    個可能性與" 任何中國女性偶然具有是丙○○的親生母親所
    必須具備的基因半型" 這一個可能性相比，大約為：48751.
    39250 倍。(3)也就是說岩清月與丙○○之母子關係確定率為
    ：99.0000000％，因此岩清月是丙○○的親生母親，這個假
    設由此次測試上可以證實。」；成大醫院婦產部優生保健科
    血緣鑑定報告書結論欄記載：「本系統所檢驗之DNA 點位可
    排除甲○○○與丙○○之血緣關係，其親子關係指數（CPI
    ）為0.000000，親子關係概率（PP）值為0.000000％。」，
    是依上揭2 份親子鑑定報告之結論所示，足認原告主張其與
    被告甲○○○間並無親子血緣關係，原告實乃岩清月之子等
    語，應可採信。
  (三)依上所述，原告既係岩清月之子，而與被告甲○○○並無事
    實上血緣關係，則原告訴請確認其與被告甲○○○間之親子
    關係不存在、原告與被告戊○○、丁○○之母親岩清月間之
    親子關係存在，為有理由，應予准許。
五、據上論結，本件原告之訴為有理由，依民事訴訟法第78條，
    判決如主文。
中    華    民    國    97    年    12    月    31    日
                             家事法庭法  官  呂憲雄
以上正本證明與原本無異。
當事人如不服本判決，須於收受本判決之翌日起20日內，向本院
提出上訴狀。（須按對造人數附上訴繕本，並應繳納上訴費）
中    華    民    國    97    年    12    月    31    日
                                 法院書記官  蘇  豫


司法院資訊處製作；財團法人民間司法改革基金會備份。
